臺灣苗栗地方法院民事簡易判決　　　　　96年度苗簡字第43號
原　　　告　丙○○
　　　　　　　　　　　　號
訴訟代理人　王勝和律師
被　　　告　李春益即健釩企業社
訴訟代理人　何邦超律師
上列當事人間請求確認僱傭關係存在等事件，本院於民國96年3
月13日言詞辯論終結，判決如下：
    主  文
原告之訴及其假執行之聲請均駁回
訴訟費用新臺幣壹仟壹佰壹拾元由原告負擔。
    事實及理由
甲、程序方面：按法律關係之存在否不明確，致原告在私法一之
    地位有受侵害之危險，而此危險得以對於被告之確認判決除
    去之者，即得依民事訴訟法第247 條之規定提起確認之訴（
    最高法院52年台上字第1922號判例意旨參照）。本件兩造就
    兩造間僱傭關係是否仍存在，既有爭執，則依前開說明，原
    告於其先位之訴請求確認兩造間僱傭關係存在，堪認有即受
    確認判決之法律上利益，應予准許。
乙、實體方面：
壹、先位之訴：
一、原告主張：
（一）原告係一大陸人士，於民國91年9 月17日與訴外人林宗岳
      結婚。嗣後於93年10月5 日以依親之方式取得中華民國之
      入出境許可證，繼之於同年月之15日取得工作許可証（証
      三號），並因此而得於我國從事工作以獲得工資，且其工
      作之同時亦受我國勞動基準法等相關勞工法令之保障。
（二）原告於93年10月15日起受僱於被告所經營之健釩企業社，
      以日薪計，每日之薪資為新台幣（下同）900 元，並住宿
      其工廠宿舍。詎自94年8 月底起，因被告欲申請外籍勞工
      以降低其生產成本，隨即假借原告於例假日至他處工作為
      名，不斷逼迫原告離職。迨同年10月6 日當天，被告申請
      之外籍勞工抵達後，被告於當晚近12時即強制將原告趕離
      ，並命搬離工廠宿舍。嗣二造雖於94年10月間曾向苗栗縣
      政府社會局申請勞資協調，惟雙方並未達成共識。按原告
      並未有任何違反勞動基準法或工作規則之重大不當行為，
      故上述被告片面終止二造間之系爭僱傭關係之行為，自屬
      不合法，兩造間僱傭關係應仍存在。
（三）按僱用人受領勞務遲延者，受僱人無補服勞務之義務，仍
      得請求報酬，民法第487 條前段定有明文。原告自94 年
      10月7 日起無法繼續在被告所經營之健釩企業社服勞動，
      係因被告前述之逼迫行為所致。兩造間僱傭關係繼仍存在
      ，則依上開規定，被告對於原告提出之給付，自屬受領勞
      務遲延，原告因此無補服勞務之義務。又原告於被解僱時
      起前6 個月所領得工資（自94年4 月至同年9 月）之月平
      均工資為23190 元，故原告請求被告給付如訴之聲明第二
      項所示之金額及利息，應屬有理。
（四）次按「各投保單位應為其所屬勞工，辦理投保手續及其他
      有關保險事務，…」、「被保險人依前條第一項規定請領
      老年給付者，其保險年資合計每滿一年按其平均月投保薪
      資，發給一個月老年給付。…滿半年者以一年計。」、「
      違反保護他人之法律，致生損害於他人者，負賠償責任。
      」，勞工保險條例第10條第1 項、第59條第1項 及民法第
      184 條第2 項分別定有明文。依勞工保險條例第1 條規定
      「為保障勞工生活，促進社會安全，制定本條例；…」，
      足徵該條例為保護勞工之法律。又基於勞動關係之本質及
      誠實信用原則，僱主為受僱人辦理加入勞工保險，係僱主
      所應負之義務，若因可歸責於僱主之事由未予辦理，致受
      僱人受有損害時，僱主自應負民法第184 條第2 項之侵權
      行為賠償責任。查被告並未於原告到職之當日（93年10月
      15日）為其加入勞工保險，致原告提起本件訴訟時已損失
      所得請求老年給付之2 年之年資（依勞工保險條例第59條
      之規定，每加入勞保滿一年以一個月之月投保薪資計，原
      告自受僱日起至起訴為止已滿2 年，故有2 個基數）。又
      基於前述原告之月平均工資為23190 元，故原告於此所得
      請求之老年給付金額合計為46380 元（23190 ×2=46380
      ）。
（五）綜上，原告之訴為有理由。並聲明：(一)確認原告與被告間
      之僱傭關係存在。(二)被告應自94年10月7 日起至原告復職
      之日止，按月給付原告23190 元，及均自該應給付之當月
      1 日起至清償日止，按年息百分之五計算之利息。(三)被告
      應給付原告對於未加入勞工保險之老年給付損失46 380元
      ，及自起訴狀繕本送達之翌日即96年1 月5 日起至清償日
      止，按年息百分之5 計算之利息。(四)對於第二、三項之請
      求，原告願供擔保請准予宣告假執行。
（六）對被告所為抗辯之陳述：
　　(1)原告自94年10月7 日起無法繼續在被告所經營之健釩企業
      社服勞務，係因被告並無勞動基準法第11、12條所列舉之
      法定終止勞動契約之事由，卻於同年之10月6 日將原告趕
      離工廠不讓其繼續工作所致。原告之去職並非如被告所述
      係原告本身無故之離職，而係因被告之片面終止二造間之
      僱傭關係所生。從而，本件並無勞動基準法第15、18條之
      適用餘地。
　　(2)被告先前亦曾與原告之配偶林宗岳間因基於和原告相同之
      事實並非法解僱林宗岳而彼此涉訟於鈞院。嗣於調解程序
      時，因被告認為林宗岳之主張確屬有理由，故於調解委員
      前提出願給付7 萬元予林宗岳之承諾，並獲得林宗岳之同
      意後，雙方因而調解成立，此有95年度苗勞簡調字第1號
      之調解筆錄可參。稽此，在相同之事實下，本案被告片面
      終止二造間僱傭關係之情事，應屬明確，且不容被告恣意
      以不實之事由予以否認之。
　　(3)關於原告所請求「老年給付之損失」之部分，係因被告未
      依規定於原告到職之當日為原告辦理加入勞工保險，而造
      成原告年資之計算有短少之情事，並對原告日後依勞工保
      險條例第58條請求有關老年給付之權利有所損害（必須延
      緩請求）。因此，被告既因違反保護他人之法律（勞動基
      準法第10條、第72條第1 項），致生上述已確定之損害於
      原告，此際原告自可向被告請求此部份之損害賠償。從而
      ，有關此部份之請求應非屬將來給付之訴之性質，故與被
      告所引之最高法院86年台上字第1385號民事判決無涉。
二、被告則以：
（一）按「特定性定期契約期限逾三年者，於屆滿三年後，勞工
      得終止契約。但應於三十日前預告雇主。不定期契約，勞
      工終止契約時，應準用第十六條第一項規定期間預告雇主
      。」、「有左列情形之一者，勞工不得向雇主請求加發預
      告期間工資及資遺費：一、依第十二條或第十五條規定終
      止勞動契約者。二、定期勞動契約期滿離職者。」，勞動
      基準法第15條、第18條分別定有明文。
（二）次按將來給付之訴，以債權已確定存在，僅請求權尚未到
      期，因到期有不履行之虞，為其要件。將來之薪金請求權
      ，可能因受僱人離職或職位變動或調整薪金，而影響其存
      在或範圍，並非確定之債權。原審就被上訴人請求給付未
      到期薪金部分，遽予准許，自有未合，此有最高法院86年
      台上字第1385號民事判決要旨可資參照。
（三）查原告於93年10月15日起受僱於被告，與被告間乃不定期
      之勞動契約，以日薪計，每日之薪資為900 元。惟原告自
      94年8 月底起，時常無故對被告表示不願意再繼續工作，
      要離職。被告均不以為意，仍好言相勸原告應善盡職責。
      詎原告於94年10月5 日無故對被告表示不願意上班，要離
      職，即離開工廠，未再返回工廠上班。是原告係自願離職
      ，並非如原告所稱係被告片面終止兩造間之系爭僱傭關係
      云云。至於原告於96年2 月1 日準備書狀所稱原告之夫林
      宗岳與被告於鈞院95年度苗勞簡調字第1 號之調解成立一
      事，與本件非屬同一事件，其效力不及於本件。況上揭起
      訴、調解事件乃該事件雙方當事人讓步之協議，更不能作
      為不利於被告之證據。
（四）原告係於94年10月5 日起自願離職，且未依勞動基準法第
      15條之規定，於一定期間向被告預告。是兩造間之僱傭關
      係已因原告自願離職而終止，兩造間之僱傭關係確已終止
      ，原告訴請確認兩造間僱傭關係存在，顯於法無據。且原
      告依勞動基準法第18條之規定，亦不得向被告請求給付預
      告期間之工資及資遣費。另依勞工保險條例第58條之規定
      ：「被保險人合於左列規定之一者，得請領老年給付：一
      、參加保險之年資合計滿一年，年滿六十歲或女性被保險
      人年滿五十五歲退職者。二、參加保險之年資合計滿十五
      年，年滿五十五歲退職者。三、在同一投保單位參加保險
      之年資合計滿二十五年退職者。四、參加保險之年資合計
      滿二十五年，年滿五十歲退職者。五、擔任經中央主管機
      關核定具有危險、堅強體力等特殊性質之工作合計滿五年
      ，年滿五十五歲退職者。被保險人已領取老年給付者，不
      得再行參加勞工保險。」，老年給付為一將來給付，而將
      來給付之訴，以債權已確定存在，僅請求權尚未到期，因
      到期有不履行之虞，為其要件。將來之老年給付請求權，
      可能因受僱人離職或職位變動或死亡，而影響其存在或範
      圍，並非確定之債權（最高法院86年台上字第1385號民事
      判決要旨參照）。是姑不論原告係自願離職，而非被告片
      面終止兩造勞動契約外，原告請求將來之老年給付，於法
      亦有未合。
（五）綜上所述，原告之訴為無理由。並聲明：(一)原告之訴及其
      假執行之聲請均駁回。(二)如受不利之判決，願供擔保免為
      假執行。
三、本件原告係一大陸人士，於91年9 月17日與訴外人林宗岳結
    婚。嗣後於93年10月5 日以依親之方式取得中華民國之入出
    境許可證，繼之於同年月之15日取得工作許可証，原告於93
    年10月15日起受僱於被告所經營之健釩企業社至94年10月6
    日止，按日計薪，每日之薪資為900 元之事實，為兩造所不
    爭執，且有原告所提戶籍謄本、入出境許可證、工作許可證
    、薪資袋等件附卷可憑，自堪信為真實。
四、原告主張自94年8 月底起，因被告欲申請外籍勞工以降低其
    生產成本，隨即假借原告於例假日至他處工作為名，不斷逼
    迫原告離職。迨同年10月6 日當天，被告申請之外籍勞工抵
    達後，被告於當晚近12時即強制將原告趕離，並命搬離工廠
    宿舍，片面終止兩造間僱傭關係之事實，則為被告所否認，
    並以原告自94年8 月底起，時常無故對被告表示不願意再繼
    續工作，要離職。被告均不以為意，仍好言相勸原告應善盡
    職責。原告於94年10月5 日無故對被告表示不願意上班，要
    離職，即離開工廠，未再返回工廠上班，原告係自願離職等
    語置辯。經查，按當事人主張有利於己之事實者，就其事實
    有舉證之責任，民事訴訟法第277 條前段定有明文。原告主
    張被告於94年10月6 日片面終止兩造間僱傭契約之事實，既
    為被告否認，則原告就此自應負舉證證明之責。惟依原告所
    聲請訊問之證人乙○○到庭證稱不知原告何時起沒到被告工
    廠上班，不知原告未何沒在被告工廠工作，也未曾見過被告
    之配偶毆打、辱罵原告等語（詳卷第63至65頁），顯不足以
    證明原告前開所述為真實。另依原告所提苗栗縣勞資關係協
    會勞資爭議協調會議紀錄（詳卷第22頁），亦僅足證明兩造
    曾就兩造間之勞資爭議而為協調，亦不足以證明原告前開所
    述為真實。至原告所提訴外人林宗岳與被告間本院95年度苗
    勞簡調字第1 號調解筆錄及起訴狀（詳卷第42至47頁），亦
    僅足證明林宗岳與被告間就渠等間之勞資爭議曾經本院調解
    成立，與原告上開主張核屬無涉。此外，原告就其前開主張
    ，又未能另舉證證明。而被告上開所辯，核與證人即被告工
    廠之廠長甲○○到庭證稱：「（原告為什麼沒有在被告工廠
    做了？）原告常常說要離職，老闆要她留下來，這次她又說
    要走，老闆沒有留她，她就沒有來上班了。」、「（原告為
    何常常要離職？）原告嫌錢太少了，她說隨便在外面做清潔
    工，一天都有1200元，在這邊只有900 元而已。她要離職好
    幾次了，都是老闆留她下來，她下留下來，原告每次工廠缺
    工人，人手不夠工作太忙，她就要走，她常常這樣刁難老闆
    。」（詳卷第49、50頁）等語相符。是被告所辯，應堪採信
    。原告前揭主張，為無足採。
五、兩造間僱傭契約既因原告自行離職而終止，已如前述，則原
    告請求確認原告與被告間之僱傭關係存在，自屬無據，應予
    駁回。
六、兩造間僱傭契約既於94年10月6 日因原告自行離職而終止，
    則原告依兩造間僱傭契約，請求被告應自94年10月7 日起至
    原告復職之日止，按月給付原告23190 元，及均自該應給付
    之當月1 日起至清償日止，按年息百分之五計算之利息，自
    無理由，應予駁回。
七、按勞工保險為強制保險，雇主如未為勞工辦理勞工保險或將
    其退保，致勞工於退休時未能領取老年給付者，自屬侵害勞
    工之權利，應負損害賠償責任，最高法院固著有86年度台上
    字第3746號裁判意旨可資參照。惟依勞工保險條例第58條第
    一項規定，勞工（被保險人）得請求老年給付者，係以其參
    加保險之年資符合同條第1 項第1 款至第5 款所定年資而退
    職為前提，則該「老年給付」之請求權，自於其退職（退休
    ）之時始發生。是本件被告違反義務未為原告辦理勞工保險
    ，所致原告之「損害」（未能領取2 年年資之老年給付或必
    須延緩2年始得請領老年給付），自應認於原告「退休」時
    始發生。原告於未符合勞工保險條例第58條第1 項各款規定
    而損害尚未發生之際，預為依侵權行為之法律關係，請求被
    告應賠償原告對於未加入勞工保險之老年給付損失云云，核
    與侵權行為之成立要件尚屬有違。是原告請求被告應給付原
    告對於未加入勞工保險之老年給付損失46 380元，及自起訴
    狀繕本送達之翌日即96年1 月5 日起至清償日止，按年息百
    分之5 計算之利息，於法無據，應予駁回。
貳、備位之訴：
一、原告主張：又縱認為兩造間之勞動契約已合法終止，則因被
    告仍有依勞動基準法給付有關資遣費、預告期間之工資及老
    年給付予原告之法律上義務。稽此，原告仍依法請求下列項
    目與金額：
（一）按「雇主依前條終止勞動契約者，應依左列規定發給勞工
  　　資遣費：一、在同一雇主之事業單位繼續工作，每滿一年
    　發給相當於一個月平均工資之資遣費。二、依前款計算之
      剩餘月數或工作未滿一年者，以比例計給之。未滿一個月
      者以一個月計。」，勞動基準法第17條第1 項第1 、2 款
      定有明文。原告自93年10月15日受僱於被告時起，迄94年
      10月6日被告片面終止勞動契約之日止，前後工作期間共
      11個月又23日。則依上述規定，被告應給付一個月平均工
      資之資遣費即23190 元予原告。
（二）次按「雇主依第11條或第13條但書規定終止勞動契約者，
      其預告期間依左列各款之規定：一、繼續工作三個月以上
      一年未滿者，於十日前預告之。二、…」，勞動基準法第
      16條第1 項第1 款定有明文。原告之受僱期間既為11個月
      又23日，故依上述之規定，被告應於10日前預告。其未預
      告者，則應給付預告期間10日之工資，按以原告之日薪90
      0 元計，被告應給付原告共9000元。
（三）被告於原告其到職日起至勞動契約終止之日止之期間內（
      共11個月又23日），並未替原告加入勞工保險，故原告因
      此所損失之老年給付年資應為一年（按勞工保險條例第59
      條第1 項但書規定「滿半年者以一年計」）。從而，被告
      所應給付原告之老年給付金額為一個月之平均工資即2319
      0 元。
（四）綜上，被告應給付原告共計55,380元。並聲明：(一)被告應
      給付原告新台幣55380 元，並自起訴狀繕本送達之翌日起
      至清償日止，按年息百分之五計算之利息。(二)原告願供擔
      保請准予宣告假執行。
二、被告則以：除如前所述，原告提起將來之老年給付，顯於法
    有違外，因原告係自願離職，未依勞動基準法第15條之規定
    於一定期間內向被告預告，原告依勞動基準法第18之規定亦
    不得向被告請求。故原告所提起之備位之訴，亦屬於法無據
    等語置辯。並聲明：並聲明：(一)原告之訴及其假執行之聲請
    均駁回。(二)如受不利之判決，願供擔保免為假執行。
三、按不定期契約，勞工終止契約時，應準用第16條第1 項規定
    期間預告雇主；又依第12條或第15條規定終止勞動契約者，
    勞工不得向雇主請求加發預告期間工資及資遣費，勞動基準
    法第15條第2 項、第18條第1 款分別定有明文。本件既無勞
    動基準法第14條第1 項各款形，而本件係原告自行離職而終
    止兩造間之僱傭契約，已如前述，且原告於自行離職終止契
    約時，又未依勞動基準法第16條第1 項規定預告雇主即被告
    ，則依上開勞動基準法第18條第1 款規定，原告自不得向被
    告請求加發預告期間工資及資遣費。是原告依勞動基準法第
    17條第1 項第1 、2 款規定，請求被告應給付一個月平均工
    資之資遣費即23190 元，及依勞動基準法第16條規定，請求
    被告應給付預告期間10日之工資9,000 元，自均無理由，應
    予駁回。
四、本件原告於未符合勞工保險條例第58條第1 項各款規定而損
    害尚未發生之際，預為依侵權行為之法律關係，請求被告應
    賠償原告對於未加入勞工保險之老年給付損失，核與侵權行
    為之成立要件尚屬有違，已如前述。是原告請求被告應給付
    原告對於未加入勞工保險之老年給付損失23,190元，自亦無
    理由，應予駁回。
參、綜上，原告先位及備位之訴均無理由，均應予以駁回。又原
    告之訴既經駁回，其假執行之聲請即失所依附，應併予駁回
    。
肆、本件事證已臻明確，兩造其餘主張、陳述與舉證，經審酌與
    本院前開判斷不生影響，爰不再予逐一論述。
伍、訴訟費用負擔之依據：民事訴訟法第78條。
中　　華　　民　　國　　96　　年　　3 　　月　　27　　日
                  苗栗簡易庭法　官　王萬金
以上正本係照原本作成。
如對本判決上訴，須於判決送達後20日內向本院提出上訴狀。
                            書記官　劉碧雯
中　　華　　民　　國　　96　　年　　3 　　月　　27　　日
